【裁判字號】    97,勞訴,79
【裁判日期】    980309
【裁判案由】    損害賠償
【裁判全文】
臺灣臺中地方法院民事判決              97年度勞訴字第79號
原      告  甲○○
                        號
訴訟代理人  蔡奉典律師
複代理人    丁○○
被      告  開拓生物科技股份有限公司
兼法定代理  乙○○
人
共      同
訴訟代理人  丙○○
上列當事人間請求損害賠償事件，本院於民國98年2月18日言詞
辯論終結，判決如下：
    主  文
被告應連帶給付原告新台幣貳拾萬元，及自民國九十七年七月十
日起至清償日止，按年息百分之五計算之利息。
原告其餘之訴駁回。
訴訟費用由被告負擔四分之一，餘由原告負擔。
本判決原告勝訴部分，得假執行；但被告如以新台幣貳拾萬元預
供擔保，得免為假執行。
原告其餘假執行之聲請駁回。
    事實及理由
一、原告起訴主張：
  (一)原告之女即被害人周明理為被告開拓生物科技股份有限公司
    （下稱開拓公司）之員工，擔任材料分選員之職務，被告乙
    ○○為被告開拓公司之事業負責人，被告開拓公司與周明理
    為勞工安全衛生法第2條第1、2項之雇主與勞工。被告原應
    注意對於機械之原動機、轉軸、齒輪、帶輪、飛輪、傳動輪
    、傳動帶等有害勞工之部分，應有護罩、護圈、套胴、跨橋
    等設備，且對於有導致勞工危害之機械授除、上油、檢查、
    修理或調整，應停止相關機械運轉及送料，而為防止他人操
    作該機械之起動等裝置或誤送料，應採上鎖或設置標示等措
    施，並應設置標示等措施，並應設置防止落下物之安全設備
    與措施，而依當時之狀況，又非不能注意，竟疏未注意設置
    符合上開標準之必要安全設備，適周明理於民國97 年1月26
    日下午13時15分許，在被告公司所經營位於台中縣外埔鄉之
    堆肥廠內，清掃廠內之破碎機Z型輸送帶時，因該破碎機Z型
    輸送帶刮板鏈條入口處之轉軸、鏈條及刮板部分，未設有護
    罩、護圈等設備及未停止該機械運轉，致周明理之右手臂遭
    機器捲入而受有胸部挫傷併氣血胸及右上肢挫傷骨折之傷害
    ，經送醫後，仍因傷重不治死亡。被告開拓公司未依法設置
    勞工安全衛生設施之過失行為與周明理之死亡結果間，有相
    當因果關係，而被告乙○○效為開拓公司之負責人，爰依民
    法第184條第1項前段、第194條、第28條、第185條第1項前
    段規定，請求被告連帶賠償精神慰撫金新台幣（下同）80萬
    元。
  (二)聲明：(1)被告應連帶給付原告80萬元，及自起訴狀繕本送達
    翌日起至清償日止，按年息5%計算之利息；(2)願供擔保請准
    宣告假執行。
二、被告則以：
    對被害人周明理係受僱於被告開拓公司，且被告開拓公司就
    本件事故有過失不爭執，惟被告開拓公司已與周明理之配偶
    及4名子女以450萬元達成和解，和解金額包括勞保給付100
    萬元、遠雄人壽意外險100萬元、被告開拓公司支出250萬元
    等語置辯，並聲明：(1)原告之訴及假執行之聲請均駁回；(2)
    如受不利判決，願供擔保請准宣告免為假執行。
三、本件兩造不爭執事項：
  (一)原告之女即被害人周明理受雇於被告開拓公司，擔任材料分
    選員之職務。
  (二)被害人周明理於97年1月26日下午13時15分許，於被告所經
    營位於台中縣外埔鄉堆肥廠內，清掃廠內之破碎機Z型輸送
    帶時，因該破碎機Z型輸送帶刮板鏈條入口處之轉軸、鏈條
    及刮板部分，未設有護罩、護圈等設備及未停止該機械運轉
    ，致被害人周明理右手臂遭機器捲入，受有胸部挫傷併氣血
    胸及右上肢挫傷骨折之傷害，經送醫後，仍因傷重不治死亡
    。
  (三)被告開拓公司因上開事件，已與被害人周明理之配偶及其4
    名子女以450萬元（含勞保給付、公司投保之責任險）達成
    和解。
  (四)被告開拓公司就上開周明理死亡事件有過失不爭執。
四、法院之判斷：
    本件應審究者厥為：(一)被告乙○○是否應與被告開拓公司就
    上開損害負連帶賠償責任？(二)原告請求之金額是否有理由？
    經查：
  (一)被告乙○○是否應與被告開拓公司就上開損害負連帶賠償責
    任？
    1.本件被害人周明理於上開時地，因被告過失未設置符合勞
      工安全衛生法標準之必要安全設備，致被害人周明理傷重
      不治死亡，為被告所不爭執，並有勞工保險職業傷病住院
      申請書影本附卷可稽，且被告2人亦經台灣台中地方法院
      檢察署檢察官以97年度偵字第76825號聲請簡易判決處，
      有該簡易判決處刑書影本附卷可稽，是被告乙○○就被害
      人周明理死亡，應負過失責任，至為灼然，且被告乙○○
      前開過失行為與被害人之死亡間，顯有相當因果關係，亦
      堪認定。
    2.按因故意或過失不法侵害他人之權利者，負損害賠償責任
      ；又法人對於其董事或其他有代表權人因執行職務所加於
      他人之損害，與該行為人連帶負賠償之責任，民法第184
      條第1項前段、第28條定有明文。本件被告開拓公司與被
      害人周明理分別為勞工安全衛生法第2條第1、2項之雇主
      與勞工，又被告乙○○因過失致被害人周明理死亡，已如
      前述，而被告乙○○為被告開拓公司之負責人，依上開規
      定，被告開拓公司與乙○○自應對被害人周明理之死亡連
      帶負賠償之責任。
  (二)原告請求之金額是否有理由？
    1.按不法侵害他人致死者，被害人之父、母、子、女及配偶
      ，雖非財產上之損害，亦得請求賠償相當之金額，民法第
      194 條定有明文。次按慰藉金之賠償須以人格權遭遇侵害
      ，使精神上受有痛苦為必要，其核給之標準固與財產上損
      害之計算不同，然非不可斟酌雙方身分資力與加害程度，
      及其他各種情形核定相當之數額，最高法院51年台上字第
      223號判例可資參照。又人格權遭遇侵害而受有精神上之
      痛苦，於請求賠償精神慰撫金時，其核給之標準須參酌實
      際加害情形、被害人之身分、地位與加害人之經濟狀況等
      關係定之。
    2.本件原告為被害人周明理之父，有戶籍謄本可參，並為被
      告所不爭執，被告雖抗辯已與被害人之家屬達成和解，並
      提出和解書影本1份為憑，惟該和解書上所載和解之當事
      人並未包括原告，是該和解書之效力並不及於原告，原告
      自得另請求被告2人負連帶賠償責任。本院審酌被害人周
      明理為原告之女兒，被告因過失未設置符合勞工安全衛生
      法標準之安全設備，致被害人周明理死亡，惟原告長期居
      住於廣權養護中心，有怡和醫院診斷證明書可參，對周明
      理依賴不深，且原告為國小畢業，名下有3筆田地、利息
      收入；另被告乙○○為大學畢業，目前為被告開拓公司負
      責人，名下無不動產，96年度有42,402,360元之投資、股
      利、利息、薪資所得489,149元；被告開拓公司名下有房
      地各1筆、96年度有利息所得9,598元等情，有本院依職權
      查詢之稅務電子閘門財產資料查詢表在卷可參，是認原告
      自得請求被告賠償非財產上之損失，經本院斟酌兩造之身
      分、地位、經濟能力及原告所感受之精神上痛苦等一切情
      狀，認原告請求被告連帶賠償精神慰撫金80萬元，尚嫌過
      高，應核減為20萬元，逾該數額之請求，不予准許。
  (三)從而，原告依侵權行為之法律關係，請求被告連帶給付20萬
    元，及自起訴狀繕本送達翌日即97年7月10日起至清償日止
    ，按年息5%計算之利息，為有理由，應予准許；逾此部分之
    請求，為無理由，應予駁回。
五、本件係所命給付金額未逾50萬元之判決，爰依民事訴訟法第
    389條第1項第5款之規定，依職權宣告假執行；另被告陳明
    願供擔保，聲請宣告免為假執行，核無不合，爰於原告勝訴
    部分，酌定相當之擔保金額，予以准許。至原告敗訴部分，
    其假執行之聲請，因訴之駁回而失所附麗，應予駁回。
六、本件事證已臻明確，兩造其餘之攻擊及防禦方法，核與本件
    判決結果無影響，爰不逐一論述，附此敘明。
七、訴訟費用負擔及假執行宣告之依據：民事訴訟法第79條、第
    85條第2項、第389條第1項第5款、第392條第2項。
中    華    民    國    98    年    3     月    9     日
                  民事第一庭    法  官  卓進仕
以上正本係照原本作成。
如對本判決上訴，須於判決送達後20日內向本院提出上訴狀（須
附繕本）。
中    華    民    國    98    年    3     月    9     日
                                書記官  賴榮順


司法院資訊處製作；財團法人民間司法改革基金會備份。
